【裁判字號】    98,上訴,3460
【裁判日期】    981028
【裁判案由】    毒品危害防制條例
【裁判全文】
臺灣高等法院刑事判決                98年度上訴字第3460號
上  訴  人  臺灣士林地方法院檢察署檢察官
上  訴  人
即  被  告  甲○○
選任辯護人  吳麗雲律師
上  訴  人
即  被  告  乙○○
                    區戶政事務所）
指定辯護人  黃柏彰律師
上列上訴人因毒品危害防制條例案件，不服臺灣士林地方法院97
年度訴字第118號，中華民國98年7月9日第一審判決（起訴案號
：臺灣士林地方法院檢察署96年度偵字第6227號、第6337號、第
15470號），提起上訴，本院判決如下：
    主  文
原判決撤銷。
甲○○共同販賣第一級毒品，累犯，處有期徒刑拾捌年。扣案之
第一級毒品海洛因壹包（淨重零點柒參公克、空包裝重零點貳壹
公克）、第二級毒品甲基安非他命壹包（毛重壹點壹玖公克、鑑
驗使用零點零壹柒公克、驗餘毛重壹點壹柒參公克）均沒收銷燬
之；扣案之現金新臺幣捌仟元沒收。
乙○○共同販賣第一級毒品，累犯，處有期徒刑拾伍年肆月。扣
案之第一級毒品海洛因壹包（淨重零點柒參公克、空包裝重零點
貳壹公克）、第二級毒品甲基安非他命壹包（毛重壹點壹玖公克
、鑑驗使用零點零壹柒公克、驗餘毛重壹點壹柒參公克）均沒收
銷燬之；扣案之現金新臺幣捌仟元沒收。
其餘上訴駁回。
    事  實
一、甲○○前於民國90年間因違反毒品危害防制條例案件，經臺
    灣基隆地方法院於91年3月19日，以90年訴字第633號判決應
    執行有期徒刑9月，於91年4月29日確定，而其自92年12月11
    日入監執行，並於93年8月31日縮刑期滿執行完畢；另乙○○曾於88年間，因偽造文書案件，經臺灣臺東地方法院於91
    年5月11日，以90年訴緝字第1號判決處有期徒刑10月，於91
    年7月1日確定，自91年7月31日起入監執行，後於92年3月21
    日縮刑期滿執行完畢，均不知悔改（皆構成累犯）。
二、甲○○與其夫呂國良（現經原審通緝中，已緝獲後另行審結
    ）前於96年間均因他案遭通緝，為逃避查緝刻意分居，甲○○乃以乙○○名義承租位於臺北縣汐止市○○路○段269號15
    樓房屋，且與乙○○共同居住上址，而乙○○並負責幫忙照
    顧呂國良、甲○○之子女，呂國良則偶爾返家。詎甲○○、
    乙○○均於前案執行完畢仍不知惕勵，明知海洛因、甲基安
    非他命（起訴書誤植為安非他命）分別為毒品危害防制條例
    第2條第2項第1款、第2款所規定之第一級毒品、第二級毒品
    ，不得非法販賣，竟意圖營利，遂與呂國良基於販賣第一級
    毒品海洛因、第二級毒品甲基安非他命之犯意聯絡，先由呂
    國良自不詳管道販入取得第一級毒品海洛因、第二級毒品甲
    基安非他命後，並以呂國良所使用0000000000號行動電話作
    為對外聯繫販賣海洛因、甲基安非他命交易之工具，而於96
    年5月16日下午2時7分許，丙○○以其使用之000000 0000號
    行動電話，撥打呂國良上開行動電話，約明欲以新臺幣（下
    同）8000元之代價，購買第一級毒品海洛因1包（淨重0.73
    公克，價格5000元）及第二級毒品甲基安非他命1包（毛重
    1.19公克，價格3000元），呂國良應允後，乃與丙○○約定
    隨即在設於臺北縣汐止市○○路○段353號「吉野家」前，交
    付毒品同時收取約定價金，呂國良並指示乙○○、甲○○攜
    帶上開約定重量之第一級毒品海洛因及第二級毒品甲基安非
    他命各1包前往上開約定交易地點，而甲○○於陪同乙○○
    自上址住處下樓走到上址「吉野家」附近，將放置在其身上
    之上開第一級毒品海洛因及第二級毒品甲基安非他命各1包
    ，交給乙○○出面交付予丙○○，並交代乙○○應向丙○○
    收取8000元之價金後，即離開現場，僅推由乙○○獨自前往
    上址「吉野家」前，將上開約定重量之第一級毒品海洛因及
    第二級毒品甲基安非他命各1包交付予丙○○，丙○○並當
    場交付現金8000元予乙○○。嗣於同日下午2時30分許，為
    警據報前往交付現場而當場查獲乙○○及丙○○，甲○○則
    乘隙逃逸，並於丙○○身上扣得上開第一級毒品海洛因1包
    （淨重0.73公克、空包裝重0.21公克）、第二級毒品甲基安
    非他命1包（毛重1.19公克，鑑驗使用0.017公克、驗餘毛重
    1.173公克）、丙○○所有之行動電話1支（含門號00000000
    00  SIM卡1張），及在乙○○身上扣得上開販賣毒品所得現
    金8000元，進而經乙○○之同意至其上址租屋處執行搜索扣
    得第一級毒品海洛因1包（淨重0.70公克）、第二級毒品安
    非他命1包（毛重0. 51公克）等，及乙○○等人所有，與本
    件販賣第一級、第二級毒品犯行無涉之分裝匙5支、吸食器1
    組、針筒7支、夾鍊袋3大袋、塑膠管1條及行動電話4支（含
    SIM卡共3張）等物。呂國良則後於同年月19日晚間11時30分
    許，在臺北縣汐止市○○路22之1號前為警緝獲，並於其隨
    身攜帶之皮包內查扣第一級毒品海洛因7小包（合計淨重7.7
    2公克）、第二級毒品安非他命1大包、3小包（合計淨重37.
    57公克），及其所有與本件販賣第一級、第二級毒品犯行無
    涉之現金12 6700元；電子磅秤1臺；分裝袋11個；行動電話
    3支（含門號0000000000、000000000 0 SIM卡各1張）。
三、案經臺北縣政府警察局汐止分局報告暨臺灣士林地方法院檢
    察署檢察官自動檢舉偵查起訴。
    理  由
壹、證據能力部分：
一、按刑事訴訟法採行直接審理原則及言詞審理原則，並保障被
    告之反對詰問權，於刑事訴訟法第159條第1項明定被告以外
    之人於審判外之言詞或書面陳述，除法律有規定者外，原則
    上不得作為證據。然為兼顧現實需要及真實之發現，乃本於
    例外從嚴之立場，許於具備必要性及可信性之特別情況下，
    例外地承認其有證據能力。而被告以外之人於檢察事務官、
    司法警察官或司法警察調查中所為之陳述，基於實體發現真
    實之訴訟目的，依第159條之2規定，如與審判中之陳述不符
    時，經比較結果，其先前之陳述，相對具有較可信之特別情
    況，且為證明犯罪事實存否所必要者，或於審判中有第159
    條之3各款情形之一，經證明其調查中所為陳述具有可信之
    特別情況，且為證明犯罪事實之存否所必要者，則例外地賦
    與證據能力。次按刑事訴訟法第159條之1所規定被告以外之
    人於偵查中向檢察官所為之陳述，除顯有不可信之情況者外
    ，得為證據。其立法理由係以偵查中對被告以外之人所為之
    偵查筆錄，或被告以外之人向檢察官所提之書面陳述，性質
    上均屬傳聞證據，且常為認定被告有罪之證據，自理論上言
    ，如未予被告反對詰問、適當辯解之機會，一律准其為證據
    ，似與當事人進行主義之精神不無扞格之處，對被告之防禦
    權亦有所妨礙，然刑事訴訟法規定檢察官代表國家偵查犯罪
    、實施公訴，依法有訊問被告、證人、鑑定人之權，且實務
    運作時，偵查中檢察官向被告以外之人所取得之陳述，原則
    上均能遵守法律規定，不致違法取供，其可信性甚高，為兼
    顧理論與實務，而對被告以外之人於偵查中向檢察官所為之
    陳述，除顯有不可信之情況者外，得為證據。乃同法第159
    條第1項所謂得作為證據之「法律有規定者」之一，為有關
    證據能力之規定，係屬於證據容許性之範疇。而被告之反對
    詰問權係指訴訟上被告有在公判庭當面詰問證人，以求發現
    真實之權利，此與證據能力係指符合法律所規定之證據適格
    ，而得成為證明犯罪事實存在與否之證據資格，性質上並非
    相同。
二、茲就本案公訴人引為證明被告等犯罪事實之證據方法，關於
    證據能力認定如下：
（一）證人即共同被告乙○○、丙○○於警詢中所為陳述，為被
      告以外之人於審判外之陳述，屬傳聞證據，分別為被告甲○○、乙○○之選任辯護人於本院準備程序中就該供述之
      證據能力提出爭執，本院審酌該陳述作成之狀況，並考量
      證人乙○○、丙○○均於原審審理時業經傳喚到庭具結作
      證，經檢、辯雙方為交互詰問，已予被告甲○○、乙○○
      充分詰問機會，而證人乙○○亦於檢察官訊問時已具結作
      證，按販賣毒品係侵害社會公益及個人身心健康之重罪，
      本院認上開證人乙○○、丙○○於警詢時未具結所為之陳
      述，符合刑事訴訟法第159條之2規定，其等於警詢之陳述
      與審判中不符，其先前之陳述依後述理由欄貳甲一項之理
      由所述，具有較可信之特別情況，且為證明其等販賣第一
      、二級毒品之犯罪事實存否所必要，符合追求社會公益之
      比例原則，又無違法取得之情形，亦經本院合法調查，應
      認有證據能力，得為證據。
（二）證人即共同被告乙○○於96年5月16日、96年8月15日檢察
      官訊問時所為證述及證人陳冠賓警員於96年6月5日檢察官
      訊間時所為證述，均為被告以外之人於審判外之陳述，屬
      傳聞證據，為被告甲○○之選任辯護人、被告乙○○之辯
      護人就上開供述之證據能力分別提出爭執，本院審酌證人
      乙○○、陳冠賓均業經檢察官告知具結之義務及偽證之處
      罰後具結而為陳述，且並無何顯有不可信之情況，認皆得
      為本案證據。
（三）除前述本院認定無證據能力，不得作為證據之證據方法外
      ，本案所引用之供述及非供述證據，業經原審及本院依法
      踐行調查證據程序，檢察官、被告2人及其等之選任辯護
      人、指定辯護人均不爭執各該證據之證據能力，且亦查無
      依法應排除其證據能力之情形，是後述所引用證據之證據
      能力均無疑義。
貳、實體部分：
甲、有罪部分：
一、訊據被告甲○○矢口否認有何販賣第一級毒品、第二級毒品
    犯行，辯稱：「伊沒有與呂國良一起販賣毒品，也沒有指示
    乙○○為伊販賣毒品，案發當日伊並未與乙○○帶海洛因、
    安非他命各1包，到上址『吉野家』前與丙○○見面，洵無
    共同販賣第一級毒品海洛因及第二級毒品甲基安非他命犯行
    。」云云；被告乙○○固坦承於案發當時伊有帶上開第一級
    毒品海洛因1包（淨重0.73公克）、第二級毒品甲基安非他
    命1包（毛重1.19公克），至上址「吉野家」前交付予丙○○，丙○○並交付為警在伊身上查扣現金8000元之事實，惟
    亦矢口否認有何販賣第一級毒品、第二級毒品犯行，於原審
    辯稱：「案發當日伊有與丙○○集資購買毒品，並由伊出面
    向他人購買，而上開在丙○○身上扣得之毒品，則係丙○○
    出資8000元應分得之部分，伊身上查扣之現金實為丙○○所
    交付出資之款項，並非販賣毒品所得。」云云，又於本院審
    理時辯稱：「伊不知甲○○交待伊交給丙○○之用衛生紙包
    的物品為毒品，洵無共同販賣第一級毒品海洛因及第二級毒
    品甲基安非他命犯行。」云云。然查：
（一）上揭事實，業據被告乙○○於96年5月16日警詢供稱：「9
      6年5月16日下午2時10分伊拿毒品賣給丙○○，伊身上800
      0元是販賣1包海洛因、1包安非他命（經鑑驗後為甲基安
      非他命）所得，伊幫呂國良、甲○○夫婦運送毒品，二人
      就分給伊吸食，」等語及偵查中檢察官訊問時以證人身分
      具結後證稱：「伊於96年5月16日下午2時10分許，在臺北
      縣汐止市○○路○段353號前，遭警查獲轉讓第一級毒品海
      洛因、第二級毒品安非他命各1包予丙○○，這2包毒品是
      呂國良叫伊拿給丙○○，是丙○○以電話向呂國良購買的
      ，呂國良叫伊向丙○○收8000元，‧‧因為他們出入不方
      便託伊拿過去，伊知道呂國良在販賣毒品，但伊不知道他
      的毒品從那來。」等語（見96年度偵字第6227號偵查卷第
      6至10、62頁），復於96年8月15日檢察官訊問時亦結證稱
      ：「伊認識呂國良的老婆甲○○，有在幫他們帶小孩，5
      月16日當天伊在汐止大同路租屋處，該處是呂國良的老婆
      以伊的名義租的，伊跟他老婆一起住，‧‧當天快中午的
      時候，伊從廁所出來，甲○○邀伊一起下樓，要買戒子送
      給呂國良，因為呂國良的生日快到了，伊等走到吉野家的
      時侯，甲○○就從內衣拿出1包用衛生紙包的東西，叫伊
      拿給丙○○，當時丙○○站在吉野家的旁邊，甲○○說要
      伊跟丙○○收8000元，甲○○把東西交給伊之後，就跑開
      了，伊就把東西交給丙○○，收了8000元，結果警察就出
      現了。」等語甚詳（見同上偵查卷第139頁）。證人丙○○亦於警詢時證稱：「於96年5月16日下午2時30分許，在
      臺北縣汐止市○○路○段353號（吉野家）前，伊在向乙○○購買毒品當時遭警方當場查獲，‧‧警方在伊身上查獲
      之毒品，是伊剛以8000元向綽號『阿惠』女子購買，就是
      與伊一同遭警方查獲的乙○○，伊是打阿惠的行動電話00
      00000000連絡地點購買交易，‧‧這次是向她購買海洛因
      及安非他命各乙包，海洛因乙包5000元，安非他命乙包30
      00元。」等語明確（見同上偵查卷第13頁）。而觀諸證人
      乙○○、丙○○上開所證，其等2人分別前後所證述案發
      當日為警查獲，並經警扣得上開毒品、現金8000元之情節
      均互核相符，且關於96年5月16日下午2時30分許，其等2
      人在上址（吉野家）前，當場由乙○○交付上開第一級毒
      品海洛因1包（淨重0.73公克、空包裝重0.21公克）、第
      二級毒品甲基安非他命1包（毛重1.19公克，鑑驗使用0.0
      17公克、驗餘毛重1.173公克）予丙○○後，丙○○乃交
      付現金8000元給乙○○等節，並互核一致，另佐以證人即
      查獲本案之警員陳冠賓於檢察官訊問時結證述：「當時是
      有民眾打電話進派出所說有人在汐止市○○路○段353號吉
      野家前進行毒品交易，伊等3名警員就換便服到現場查，
      到達時，有看到一男（即丙○○）一女（即乙○○）站在
      吉野家大門左前方，神情有點怪異，伊等有看到該女生拿
      1包用衛生紙包的東西交給男生，伊等就上前出示證件進
      行盤查，並從男生手上查扣那包物品，伊等打開衛生紙看
      ，發現裏面有兩個夾鏈袋包著物品，‧‧現場查獲的兩包
      物品事後伊等帶回去初步檢驗結果，1包是海洛因，1包是
      安非他命，乙○○有承認她現場是以8000元販賣海洛因及
      安非他命各1包給丙○○，‧‧她稱是幫呂國良夫婦販賣
      毒品，他們夫婦事後會給她不特定數量的毒品吸食，丙○○承認現場是跟乙○○買毒品。」等語（見同上偵查卷第
      119頁），而證人即警員丁○○亦原審審理時就其製作證
      人丙○○警詢筆錄之經過情形結證在卷（見原審第325至
      335頁），及被告甲○○於檢察官訊問時供承行動電話門
      號0000000000號、0000000000號為呂國良在使用一節（見
      96年度偵字第6337號偵查卷第89頁），益徵證人乙○○、
      丙○○前揭證述應與事實相符堪以採信。此外，復有證人
      丙○○所使用之0000000000號行動電話通聯紀錄1份在卷
      可稽（其中顯示於96年5月16日14時7分，該門號有與呂國
      良所使用0000000000號行動電話門號通話），及上開在證
      人丙○○身上扣得之第一級毒品海洛因、第二級甲基毒品
      安非他命各1包、丙○○所有之行動電話1支（含門號00
      000000 00 SIM卡1張），及在被告乙○○身上查獲之販賣
      毒品所得現金8000元扣案為證。衡諸被告乙○○與被告甲○○、呂國良夫婦同住相當時日，當明知其等與自己均係
      施用毒品之人，其接獲被告甲○○指示交付內含2包夾鏈
      袋之1包衛生紙包覆之物品時，理當懷疑係毒品，況其可
      打開衛生紙查看透明夾鏈袋內之粉末及白色結晶，依其多
      年施用毒品之經驗，應可明白其內係海洛因及甲基安非他
      命類毒品，顯見被告乙○○確明知被告甲○○指示其於發
      時地交付予證人丙○○之1包用衛生紙包的物品（內含2包
      透明夾鏈袋）分別為第一級毒品海洛因及第二級毒品甲基
      安非他命。而上開在證人丙○○身上扣得之第一級毒品海
      洛因1包（淨重0.73公克、空包裝重0.21公克，有法務部
      調查局96年7月24日調科壹字第09623056940號鑑定書影本
      附卷可憑）、第二級甲基毒品安非他命1包（毛重1.19公
      克，鑑驗使用0.017公克、驗餘毛重1.173公克，有台灣檢
      驗科技股份有限公司96年6月4日濫用藥物檢驗報告影本附
      卷足憑），確分屬第一級毒品、第二級毒品，而業經台灣
      士林地方法院以96年度訴字第920號被告丙○○違反毒品
      危害防制條例案件判決宣告沒收銷燬，復先後經本院以97
      年度上訴字第156號判決、最高法院以97年度台上字第242
      5號判決均駁回上訴確定，並已執行在案，經本院調卷核
      閱屬實，是認上開案發當日被告甲○○指示被告乙○○上
      址「吉野家」前交付予證人丙○○之物確為第一級毒品海
      洛因、第二級甲基毒品安非他命無誤。
（二）至證人乙○○前揭於檢察官訊問時所為證述，其中所稱交
      付上開毒品2包，並委由伊前往交付予證人丙○○之人，
      固前後有所不同，然經原審當庭勘驗證人乙○○警詢錄音
      帶結果，證人乙○○於警詢時已供稱：「（問：你拿毒品
      是不是要來賣給丙○○的？）是他打給呂國良他們，他們
      叫我拿出去，哪裡是我賣給他的。‧‧（問：你的來源？
      ）他們分我吸食。（問：是你幫他們送毒品？）嗯。」等
      語明確（見原審卷第345頁），復參以證人乙○○於96年5
      月16日初次偵訊時亦證稱：「因為他們出入不方便託伊拿
      過去。」等語，足見證人乙○○自始在供述時即認知證人
      丙○○係撥打電話與呂國良夫妻約定交易事項，而伊則為
      受呂國良夫妻2人之託前往交付毒品予證人丙○○，因此
      ，證人乙○○前揭關於伊係何人委託及委託過程細節之證
      述，或在交代之對象先後提及夫（呂國良）、妻（甲○○
      ）而有所不同，惟其中就伊於案發當日係受呂國良、甲○○夫妻之託前往交付上開扣案毒品予證人丙○○，並向證
      人丙○○收取8000元等販賣毒品重要事項，自警詢起均前
      後供述相合，復有上開扣案物品可資佐證，據此，實不得
      僅因證人乙○○陳述內容有上開不一之處，即逕認證人乙○○上開所證全屬虛構而有瑕疵，不可採取。
（三）被告甲○○雖辯稱：「案發當日伊沒有與乙○○帶海洛因
      、安非他命各1包，到上址『吉野家』前與丙○○見面。
      」云云。惟據被告甲○○於檢察官訊問時所供上址汐止市
      ○○路租屋處是用乙○○名義租的，伊與乙○○是朋友關
      係，乙○○還在大同路租屋處幫伊帶小孩，那時侯伊與乙○○住在一起等情（見96年度偵字第6337號偵查卷第90頁
      ），足認被告甲○○與證人乙○○間情誼非淺，更無怨隙
      可言，則倘被告甲○○確無前揭販賣毒品犯行，衡常證人
      乙○○已無甘冒擔負偽證罪責之風險，而故意設詞誣陷被
      告甲○○涉犯販賣第一級毒品、第二級毒品此重罪之理，
      復參以被告甲○○於檢察官訊問時並就案發當日中午1、2
      點，伊與乙○○下樓，伊要去買東西給呂國良，到了樓下
      乙○○說她跟朋友約好了，要拿東西，伊與乙○○就分開
      走等節供明在卷，及證人乙○○前於檢察官訊問時所為之
      證詞，其中乃包括其己身參與本件犯罪之情形，衡常倘非
      被告甲○○確有參與本件犯罪，則證人乙○○亦無任何動
      機故意設詞誣陷被告甲○○，而自己仍須擔負本件罪責，
      並無法解免刑事責任之情，益徵證人乙○○上開證詞實非
      無憑信性。職是，被告甲○○上開所辯應係事後避重就輕
      之詞，委無足取。
（四）被告乙○○固以前揭情詞置辯，惟核與其於警詢、檢察官
      訊問時所供情節顯非相合，且與上開事證有間，已難憑信
      ，況其於原審審理時係辯以：「伊給丙○○的安非他命是
      與家裡的是一起拿的，丙○○打電話給伊時，伊就先出去
      付給藥頭一半的錢8000元，藥頭就給伊全部的毒品，因為
      有認識，等伊收了丙○○的8000元後再拿給藥頭。」云云
      （見原審卷第348頁），亦與證人丙○○於原審審理時所
      證述：「伊等總共是跟藥頭說要買1萬6千元的份量，乙○○先將她自己的8000元交給藥頭，藥頭便給乙○○她8000
      元的毒品，然後乙○○便先將該部份毒品交給伊，伊再把
      伊的8000元交給乙○○，要她再交給藥頭，取得另外8000
      元毒品的份量，但此時乙○○還未將那8000元交給藥頭時
      ，已遭警方查獲。」等語之內容不符。（見原審卷第247
      至266頁），足見被告乙○○原辯以伊與證人丙○○合資
      購買毒品云云並非事實，無可採信。
（五）證人丙○○雖於原審審理時證稱：「96年5月16日下午，
      於汐止市○○路○段吉野家前，伊遭警方查獲身上有海洛
      因跟安非他命，該2包毒品是向一個叫阿國（音譯）的男
      子購買，伊於警詢中所述不實在。實際上是伊和乙○○兩
      人合資去購買會比較便宜。96年5月16日被查獲當時，乙○○會在現場，是因為伊與乙○○合資要去購買毒品，由
      她出面去購買，而伊與乙○○於96年初時相識，是經由朋
      友介紹，便得知她也有在使用毒品，就一起合資去購買，
      伊有用伊的手機撥打0000000000這支電話，伊只有打過2
      、3次都是乙○○接的，伊問乙○○電話號碼她就留這支
      給伊。」等語（見原審卷第247至266頁），而證人乙○○
      於原審審理時則改證述：「0000000000號行動電話是呂國
      良夫妻的，就是他們夫妻兩人在使用，當初伊沒有行動電
      話，但伊會和丙○○集資買毒品，所以就留這支電話給丙○○，有時候丙○○打這支電話要找伊，伊不在，他們會
      轉述說丙○○在找伊，伊再打電話和丙○○聯絡。伊於96
      年5月16日有交付給丙○○毒品（1小包安非他命、1小包
      海洛因），‧‧當天1點多伊打電話給藥頭，由藥頭開車
      在吉野家那邊，伊先給他8千元，伊想說伊將毒品交給丙○○的時候，再跟丙○○收餘款8千元給藥頭，當時藥頭
      看到伊被警察抓時就先開車逃走。呂國良、甲○○不清楚
      伊與丙○○是要買毒品，‧‧伊會說呂國良、甲○○兩人
      販毒，是因為當初和他們最後處的不是很好，可能自己當
      時的念頭就要陷害他們。」等語（見原審卷第185至209頁
      ），然依前述，可知證人丙○○、乙○○上開於原審審理
      時所證述案發當日合資購買毒品之經過情形，已有不合，
      況證人乙○○既得於案發當日警詢、偵訊時均陳稱其電話
      號碼為0000000000（參見被告乙○○96年5月16日警詢筆
      錄、訊問筆錄所載，96年度偵字第6227號偵查卷第6、62
      頁），則顯見證人乙○○上開所證其如何向呂國良夫妻借
      用0000000000號行動電話與證人丙○○聯絡合資購買毒品
      事宜，應非實在，且依證人乙○○所證，其於案發當時與
      呂國良夫妻相處情形不佳，甚有陷害對方之念頭，則其何
      以仍能以如其上開所證，經由呂國良夫妻之轉達、轉接電
      話與證人丙○○聯絡，亦非無疑。復以證人丙○○於原審
      審理時並結證稱：「伊認識呂國良，因為呂國良住在伊舅
      舅家的附近，伊有時候和伊舅舅出去喝酒就會找他。」等
      語，可見證人丙○○與呂國良尚非全然無交情，而於上揭
      時、地證人丙○○為警查獲前後，證人丙○○於96年5月
      16日14時15分，曾使用其0000000000號行動電話撥打呂國
      良所使用門號0000000000號行動電話進行通話；呂國良所
      使用門號0000000000號行動電話，先後於96年5月16日16
      時35分、16時46分、16時47分、16時48分均撥打證人丙○○所使用0000000000號行動電話，亦有上開行動電話通聯
      紀錄在卷足憑，益見呂國良確有參與本案，則證人丙○○
      為協助呂國良等人脫免本案刑責，而為不實之陳述，亦難
      謂與常情相違，堪認證人丙○○、乙○○上開於原審審理
      時所述，應係事後迴護被告甲○○等人之詞，無從憑信，
      而以其等於警詢、檢察官訊問時所為之陳述為真實。
（六）按販賣海洛因、甲基安非他命毒品係違法行為，非可公然
      為之，且有其獨特之販售通路及管道，復無公定價格，容
      易增減分裝之份量，而每次買賣之價量，可能隨時依雙方
      關係深淺、資力、需求量及對行情之認知、來源是否充裕
      、查緝鬆嚴、購買者被查獲時供述購買對像之可能風險評
      估等，而異其標準，非可一概而論。本件被告甲○○、乙○○等人於本院審理時既不承認其等有上揭販賣海洛因、
      甲基安非他命之事實，本院自無從查得其等販入海洛因、
      甲基安非他命之真正價格及其等是否因非法販賣海洛因、
      甲基安非他命予證人丙○○而獲得具體利潤之金額，然按
      近年來政府為杜絕毒品之氾濫，對於查緝施用及販賣毒品
      之工作，無不嚴加執行，販賣毒品罪又係重罪，設若無利
      可圖，衡情一般持有毒品之人當無輕易將所持有之海洛因
      、甲基安非他命轉售他人而甘冒於再次向他人購買時，而
      有被查獲移送法辦之危險之理，且不論是瓶裝或袋裝之海
      洛因、甲基安非他命，均可任意分裝或增減其份量，而每
      次買賣之價量，亦隨時隨雙方關係之深淺、當時之資力、
      需要程度及對行情之認知等因素而為機動地調整，因之販
      賣之利得，除經坦承犯行，或帳冊價量均臻明確外，委難
      察得實情，職是之故，縱未確切查得販賣賺取之實際差價
      ，但除別有事證，足認係按同一價格轉讓，確未牟利外，
      尚難執此即認非法販賣之事證有所不足，致知過坦承者難
      辭重典，飾詞否認者反得逞僥倖，而失情理之平。而被告
      甲○○、乙○○等人與證人丙○○間並無特殊重要情誼或
      至親關係，被告甲○○、乙○○等人竟費心自甘承受重典
      ，涉險販賣第一級毒品、第二級毒品，當有牟利之圖。是
      被告甲○○、乙○○等人販賣海洛因、甲基安非他命具有
      營利之意圖一節，應可認定。
（七）綜上所述，被告甲○○、乙○○之辯解，皆係事後卸責之
      詞，均不足採。本件事證已臻明確，被告甲○○、乙○○
      上揭意圖營利販賣第一級毒品海洛因、第二級毒品甲基安
      非他命犯行，皆堪以認定，均應依法論科。
二、查海洛因、甲基安非他命分別係毒品危害防制條例第2條第2
    項第1款、第2款所規定之第一級毒品、第二級毒品。核被告
    甲○○、乙○○上開所為，均係犯毒品危害防制條例第4條
    第1項之販賣第一級毒品罪及同條例第4條第2項之販賣第二
    級毒品罪。其等持有第一級毒品海洛因、第二級毒品甲基安
    非他命之低度行為，均為販賣之高度行為所吸收，不另論罪
    。被告甲○○、乙○○與呂國良間就上開販賣第一級毒品、
    販賣第二級毒品犯行，均有犯意聯絡及行為分擔，均為共同
    正犯。再被告甲○○、乙○○均係以一行為同時觸犯上開2
    罪名，各為想像競合犯，分別依刑法第55條規定，應從一重
    以販賣第一級毒品罪論處。查被告甲○○、乙○○各前有如
    事實欄所示之科刑及執行紀錄，有卷附本院被告前案紀錄表
    2件可稽，其等受有期徒刑之執行完畢後，5年以內故意再犯
    有期徒刑以上之本案各罪，均為累犯，除就法定本刑無期徒
    刑部分不得加重外，其餘就有期徒刑、罰金部分，各應依刑
    法第47條第1項規定加重其刑。按犯罪之情狀顯可憫恕者，
    認科以最低度刑仍嫌過重者，得酌量減輕其刑，刑法第59條
    定有明文；被告甲○○、乙○○本件所參與部分係於共犯呂
    國良接聽購買毒品者之來電，並與購毒者約定交易時間、地
    點、數量、金額後，再依呂國良之指示一同前往交付毒品，
    考量其等參與之程度、非屬主謀之地位，而其等所販賣毒品
    之數量非鉅，且其等所獲之不法利益甚微而誤觸重典，另被
    告乙○○犯後曾坦承部分犯行，尚難謂無悔意，情輕法重，
    客觀上顯足以引起一般之同情，犯罪之情狀顯可憫恕，本院
    認即令科以被告甲○○、乙○○毒品危害防制條例第4條第1
    項之罪之法定最低本刑無期徒刑仍嫌過重，爰均依刑法第59
    條規定，予以酌量減輕其刑。
三、原審以被告等犯行明確，適用毒品危害防制條例第4條第1項
    、第2項、第19條第1項及刑法第11條前段、第28條、第55條
    、第47條第1項、第59條等規定予以論罪科刑，固非無見。
    惟按沒收物之執行完畢與沒收物之不存在，並非一事，因犯
    罪依法必須沒收之物，雖已於共犯中之一人確定判決諭知沒
    收，並已執行完畢，對於其他共犯之判決，仍應宣告沒收，
    蓋因此種沒收之諭知，對於嗣後判決之共犯，仍不失為從刑
    ，且在必須沒收之列，倘以該沒收物已因其他共犯判決諭知
    沒收確定，並經執行完畢為理由，而不為沒收之諭知，於法
    即有未合，最高法院94年度台上字第1017號判決要旨可資參
    照；故本院仍應於本件被告甲○○、乙○○之判決主刑後就
    扣案之第一級毒品海洛因1包（淨重0.73公克、空包裝重0.2
    1公克）、第二級甲基毒品安非他命1包（毛重1.19公克，鑑
    驗使用0.017公克、驗餘毛重1.173公克）均依毒品危害防制
    條例第19條第1項宣告沒收銷燬之，原審判決漏未諭知，於
    法顯有違誤，上訴及辯護意旨所指摘原判決不當應改判被告
    等無罪云云，雖無理由已如前所述，惟原判決既有以上可議
    之處，要屬無可維持，應予撤銷改判。爰審酌被告甲○○、
    乙○○等人販賣毒品予人施用，對吸毒者而言，一旦施用成
    癮，不僅戕害健康，甚而為滿足毒癮而傾家蕩產，更下焉者
    鋌而走險甘犯法紀，或偷或搶以換取毒品，所在多有，對社
    會造成之直接、間接危害嚴重，兼衡被告2人之素行、犯罪
    動機、手段、犯罪所得，被告甲○○與其夫呂國良為販毒主
    犯，惡性較重，被告乙○○雖為販毒共犯，惟其僅為獲得供
    己施用之毒品而分擔運送角色，惡性較輕，及犯罪後被告甲○○始終否認犯罪，被告乙○○承認部分犯行之態度等一切
    情狀，分別量處如主文所示之刑。
四、沒收部分：
（一）上開在被告乙○○身上查扣之現金8000元，即係被告乙○○等人販賣毒品所得之財物，應依毒品危害防制條例第19
      條第1項之規定宣告沒收。
（二）96年5月16日警方在證人丙○○身上扣得之第一級毒品海
      洛因1包（淨重0.73公克、空包裝重0.21公克，有法務部
      調查局96年7月24日調科壹字第09623056940號鑑定書影本
      附卷可憑）、第二級毒品甲基安非他命1包（毛重1.19公
      克，鑑驗使用0.017公克、驗餘毛重1.173公克，有台灣檢
      驗科技股份有限公司96年6月4日濫用藥物檢驗報告影本附
      卷足憑），確分屬第一級毒品、第二級毒品，而業經本院
      以96年度訴字第920號被告丙○○違反毒品危害防制條例
      案件判決宣告沒收銷燬，復先後經臺灣高等法院以97年度
      上訴字第156號判決、最高法院以97年度台上字第2425號
      判決均駁回上訴確定，並已執行在案，有刑事判決在卷可
      考，並經本院調閱該案卷宗查閱屬實。惟依前述最高法院
      94年度台上字第1017號判決要旨，本院仍應於本件被告甲○○、乙○○之判決主刑後就扣案之第一級毒品海洛因1
      包（淨重0.73公克、空包裝重0.21公克）、第二級毒品甲
      基安非他命1包（毛重1.19公克，鑑驗使用0.017公克、驗
      餘毛重1.173公克）均依毒品危害防制條例第19條第1項宣
      告沒收銷燬之。
（三）上開在證人丙○○身上查扣之行動電話1支（含門號00000
      00000 SIM卡1張），係證人丙○○所有之物，非屬被告乙○○等人所有，且該行動電話性質上亦非屬違禁物，是尚
      乏沒收之依據，不予宣告沒收。
（四）至於96年5月16日在被告乙○○等人上址租屋處扣得之上
      開第一級毒品海洛因1包（淨重0.70公克）、第二級毒品
      安非他命1包（毛重0. 51公克）等，及於同年月19日，在
      同案被告呂國良處查扣之第一級毒品海洛因7小包（合計
      淨重7.72公克）、第二級毒品安非他命1大包、3小包（合
      計淨重37.57公克），雖均分係毒品危害防制條例所規定
      之第一級毒品、第二級毒品，此有台灣檢驗科技股份有限
      公司濫用藥物檢驗報告1紙、法務部調查局鑑定書2紙在卷
      可佐，惟因尚難認與被告甲○○、乙○○等人所犯本件販
      賣第一級毒品罪、第二級毒品罪有關，爰不宣告沒收銷燬
      之，應由檢察官另行依法處理。
（五）扣案之分裝匙5支、吸食器1組、針筒7支、夾鍊袋3大袋、
      塑膠管1條及行動電話4支（含SIM卡共3張）等物，雖均為
      被告乙○○等所有之物，惟查無積極證據足以證明為供被
      告乙○○等販賣第一級毒品、第二級毒品所用之物或因犯
      販賣第一級毒品、第二級毒品罪所得之物；另扣案之現金
      126700元；電子磅秤1臺；分裝袋11個；行動電話3支（含
      門號0000000000、0000000000SIM卡各1張），均為共犯呂
      國良所有之物，然亦與本件販賣第一級毒品、第二級毒品
      犯行無涉，併均不宣告沒收，附此敘明。
乙、無罪部分：
一、公訴意旨另以：（一）被告甲○○、乙○○與與呂國良（通
    緝中，俟緝獲後再行審結）3人共同基於意圖營利之犯意聯
    絡，先由被告呂國良、甲○○聯絡丙○○達成販賣毒品之合
    意後，再指示被告乙○○前往臺北縣汐止市○○路○段353號
    「吉野家」前，將毒品交付丙○○並收取價金，以此方式於
    96年5月上旬分別以每包5000元之價格，2次販賣第一級毒品
    海洛因各1包予丙○○施用。（二）臺灣士林地方法院檢察
    署檢察官於96年9月5日，在臺灣士林地方法院檢察署第15偵
    查庭偵訊時，被告乙○○就是否受呂國良、甲○○指示販賣
    毒品予丙○○之於案情有重要關係之事項，供前具結後，而
    為係與丙○○合資購買毒品之虛偽陳述。因認被告甲○○、
    乙○○除前揭經本院論罪科刑外之其餘販賣第一級毒品部分
    亦均涉有毒品危害防制條例第4條第1項之販賣第一級毒品罪
    嫌，及被告乙○○上開所為另涉犯刑法第168條之偽證罪嫌
    等語。
二、按犯罪事實應依證據認定之，無證據不得認定犯罪事實。被
    告之自白，不得作為有罪判決之唯一證據，仍應調查其他必
    要之證據，以察其是否與事實相符。不能證明被告犯罪者，
    應諭知無罪之判決。刑事訴訟法第154條第2項、第156條第2
    項、第301條第1項分別定有明文。又按事實之認定，應憑證
    據，如未能發現相當證據，或證據不足以證明，自不能以推
    測或擬制之方法，以為裁判基礎；且認定犯罪事實所憑之證
    據，雖不以直接證據為限，間接證據亦包括在內；然而無論
    直接或間接證據，其為訴訟上之證明，須於通常一般之人均
    不致有所懷疑，而得確信其為真實之程度者，始得據為有罪
    之認定，倘其證明尚未達到此一程度，而有合理之懷疑存在
    時，即無從為有罪之認定，最高法院著有40年台上字第86號
    、76年台上字第4986號判例要旨可參。況刑事訴訟法第161
    條第1項亦規定，檢察官就被告犯罪事實，應負舉證責任，
    並指出證明之方法，是檢察官對於起訴之犯罪事實，應負提
    出證據及說服之實質舉證責任，倘其所提出之證據，不足為
    被告有罪之積極證明，或其指出證明之方法，無從說服法院
    以形成被告有罪之心證，基於無罪推定之原則，自應為被告
    無罪判決之諭知（最高法院92年台上字第128號判例要旨參
    照）。
三、次按施用毒品者，其所稱向某人購買之供述，須補強證據以
    擔保其供述之真實性。良以施用毒品者其供述之憑信性本不
    及於一般人，況施用毒品者其供出來源，因而破獲者，法律
    復規定得減輕其刑，其有為偵查機關誘導、或為邀輕典而為
    不實之陳述之可能，其供述之真實性自有合理之懷疑。而茲
    所謂補強證據，指其他有關證明施用毒品者之關於毒品交易
    之供述真實性之相關證據而言，必須與施用毒品者關於毒品
    交易之供述，具有相當程度之關連性，而足使一般人對施用
    毒品者關於毒品交易之供述，並無合理之懷疑存在，而得確
    信其為真實，始足當之（最高法院94年度台上字第2033號判
    決意旨參照）。又關於施用毒品者其所稱向某人購買毒品之
    供述，必須補強證據佐證，係指毒品購買者之供述縱使並無
    瑕疵，仍須補強證據佐證而言，以擔保其供述之真實性。若
    毒品購買者之供述證據，本身已有重大瑕疵，依嚴格證明之
    法則，苟已無法憑為犯罪事實之認定時，自無再論補強證據
    之必要，其理甚明（最高法院95年度台上字第6850號判決參
    照）。
四、公訴意旨認被告甲○○、乙○○涉有前揭毒品危害防制條例
    第4條第1項之販賣第一級毒品海洛因犯行（指本院論罪科刑
    外之其餘販賣第一級毒品犯行），及被告乙○○上開所為另
    涉有刑法第168條之偽證犯行，係以被告乙○○警詢、96年5
    月16日、8月15日偵訊中自白與證述；被告甲○○偵訊供述
    ；證人丙○○警詢證述；證人即臺北縣政府警察局汐止分局
    社后派出所警員陳冠賓偵訊證述；證人丙○○所使用000000
    0000號行動電話通聯紀錄1份；臺灣士林地方法院96年度訴
    字第920號判決書1份；及扣案之第一級毒品海洛因、第二級
    毒品安非他命、分裝匙、夾鍊袋、電子磅秤等物；扣案物品
    照片1張、臺灣檢驗科技股份有限公司濫用藥物檢驗報告1份
    、法務部調查局鑑定書2份；被告乙○○96年9月5日偵訊證
    述等為其主要論據。
五、訊據被告甲○○堅決否認有何公訴意旨所稱之除前揭經本院
    論罪科刑外之其餘販賣第一級毒品海洛因犯行，辯稱：「伊
    沒有與呂國良一起販賣毒品，也沒有指示乙○○為伊販賣毒
    品，而伊並不認識丙○○，此部分洵無販賣第一級毒品犯行
    。」等語置辯。被告乙○○亦堅決否認有何公訴意旨所指之
    除前揭經本院論罪科刑外之其餘販賣第一級毒品海洛因犯行
    及上開偽證犯行，辯稱：「伊沒有販賣毒品，也沒有幫呂國
    良夫妻販賣毒品、送毒品，伊承認作證時稱與丙○○合資購
    買毒品是伊編的，伊有錯，但伊是有利害關係的共犯，此部
    分洵無販賣第一級毒品及偽證犯行。」等語置辯。
六、被告甲○○、乙○○被訴與呂國良於96年5月上旬分別以每
    包5000元之價格，2次販賣第一級毒品海洛因各1包予丙○○
    施用部分，經查：
（一）證人丙○○於警詢時固證稱：伊向乙○○購買過3次，前2
      次均向她購買海洛因，1包5000元（重量不清楚），前2次
      交易地點均在這次遭警方查獲地點一樣汐止市○○路○段
      353號前等語（見96年度偵字第6227號偵查卷第13頁），
      而於原審審理時則稱：伊與乙○○都一起出資去購買毒品
      ，有2至3次，前2次就是一人各出8000元等語（見本院98
      年1 月20日審判筆錄）。足見證人丙○○陳述前後明顯反
      覆不同，而證人丙○○就其於本案案發96年5月16日前究
      係有無另向被告乙○○等人購買第一級毒品海洛因、購買
      次數、金額、重量等交易重要之事項既未能為明確之證述
      ，則其證詞已顯有重大瑕疵，不能作為認定被告乙○○等
      人有上開販賣第一級毒品2次予證人丙○○部分犯行之證
      據。
（二）證人乙○○雖於96年5月16日檢察官訊問時證述伊總共交
      付毒品給丙○○3次，時間是96年5月上旬，交易地點均在
      遭警查獲處等語（見同上偵查卷第63頁），然其於96年8
      月15日檢察官訊問時即改稱：伊當天是第1次跟丙○○見
      面，伊於警詢及內勤檢察官前都說有交毒品給丙○○3次
      ，是因為丙○○在警察局有說3次，警察就叫伊也要說3次
      等語（見同上偵查卷第139頁），堪認證人乙○○關於其
      交付毒品予證人丙○○之次數之陳述前後明顯有間，實難
      謂無瑕疵，況證人乙○○上開於96年5月16日檢察官訊問
      時所為證述，其中並未明確提及其交付毒品予證人丙○○
      之種類、數量、交易價格等交易重要之事項，是認證人乙○○先後於偵查中證詞既存有前揭瑕疵，自亦不得作為認
      定被告甲○○等人有販賣海洛因予證人丙○○2次之證據
      。
（三）又證人即查獲本案之警員陳冠賓雖於檢察官訊問時結證述
      ：乙○○有承認之前還賣過2次給丙○○，‧‧丙○○也
      承認之前有以5000元跟乙○○買過2次海洛因等語（見同
      上偵查卷第120頁），然依證人陳冠賓上開證詞可知，其
      所證交易毒品情節係據證人丙○○、乙○○之陳述，並非
      當場查獲，而證人丙○○、乙○○之證詞既存有瑕疵，已
      如前述，從而，尚無法據證人陳冠賓上開證詞即為被告甲○○等人為不利之認定。
（四）證人丙○○於96年5月間，多次持用0000000000號行動電
      話與呂國良所持用之0000000000、0000000000、00000000
      00號行動電話門號彼此通聯等情，有上開行動電話通聯紀
      錄在卷可考，應甚明確，堪予認定。惟查，被告乙○○等
      人既堅決否認該等通聯與販賣毒品有關，且公訴人復未能
      提出該等通聯之對話內容以資佐證，而由前揭呂國良與證
      人丙○○彼此相識之事實以觀，渠等相互以電話聯絡之原
      因自不一而足，非必然為毒品交易之聯繫，復參以由卷附
      通聯紀錄所載內容觀之，呂國良與證人丙○○自96年5月1
      日起至同年月16日止，聯絡次數逾百通，有時甚有1日超
      過10通之頻率聯絡，然起訴書所指證人丙○○向呂國良等
      人購買毒品之次數，除96年5月16日外，卻僅有2次，顯見
      呂國良與證人丙○○間實係經常以電話聯繫毒品交易以外
      之事，職是，前開通聯事證，僅能證明起訴意旨所稱呂國
      良等人與丙○○間曾以電話聯繫之事實，而不足以作為證
      人丙○○於警詢證述前揭伊向乙○○購買過3次毒品等節
      真實性之補強證據。
（五）警方於96年5月16日當日，在被告乙○○上址租屋處執行
      搜索扣得第一級毒品海洛因1包（淨重0.70公克）、第二
      級毒品安非他命1包（毛重0.  51公克）等，及分裝匙5支
      、吸食器1組、針筒7支、夾鍊袋3大袋、塑膠管1條及行動
      電話4支（含SIM卡共3張）等物，並後於上揭時、地，在
      呂國良隨身攜帶之皮包內查扣第一級毒品海洛因7小包（
      合計淨重7.72公克）、第二級毒品安非他命1大包、3小包
      （合計淨重37.57公克），及其所有之現金126700元；電
      子磅秤1臺；分裝袋11個；行動電話3支（含門號00000000
      00、0000000000號SIM卡各1張），此固據被告乙○○等於
      警詢、偵訊、本院審理時供承在卷，然其中(1)扣案之毒品
      ，先後經送法務部調查局、台灣檢驗科技股份有限公司鑑
      定結果，分別檢出第一級毒品海洛因成份、第二級毒品甲
      基安非他命陽性反應，有法務部調查局鑑定書2件、台灣
      檢驗科技股份有限公司濫用藥物檢驗報告1紙附卷可考，
      足見扣案之毒品確分係第一級毒品海洛因、第二級毒品甲
      基安非他命無訛，然前開毒品、鑑定書、濫用藥物檢驗報
      告僅能證明被告乙○○、呂國良等人持有第一級毒品海洛
      因、第二級毒品甲基安非他命之事實，且其等亦不否認其
      等有施用毒品之情形，而被告乙○○、甲○○、呂國良亦
      均有施用毒品之前科紀錄，有臺灣高等法院被告前案紀錄
      表在卷可佐，參以被告等人持有之上開毒品，數量非鉅，
      尚難認非一般施用毒品之人所可能持有之量。(2)上開扣案
      之分裝匙5支、吸食器1組、針筒7支、夾鍊袋3大袋、塑膠
      管1條；現金126700元；電子磅秤1臺；分裝袋11個等物，
      雖分別為被告乙○○、呂國良等人所有，然一般施用毒品
      之人持有分裝匙、吸食器、針筒、夾鍊袋、塑膠管等物品
      應屬平常，是持有上開扣案物品之事實，顯然亦無從以之
      認定被告乙○○等人有前揭部分2次販賣第一級毒品之犯
      行。
（六）據上，證人丙○○於警詢中之證詞、證人乙○○於檢察官
      訊問時之陳述，如前所述，存有前揭瑕疵，而不得作為認
      定被告甲○○等人有上開販賣第一級毒品2次予證人丙○○部分犯行之證據。況且縱使認為證人丙○○、乙○○此
      部分之證詞並無瑕疵，惟公訴人所舉之補強證據亦不足使
      一般人對證人2人證述上開96年5月上旬2次第一級毒品交
      易之過程，無合理之懷疑存在，而得確信其為真實，揆諸
      前揭說明，證人丙○○、乙○○此部分之證詞，自無足採
      為不利被告甲○○等人認定之依據。
七、被告乙○○被訴偽證部分
（一）按刑法第168條係規定「於執行審判職務之公署審判時或
      於檢查官偵查時，證人、鑑定人、通譯於案情有重要關係
      之事項，供前或供後具結，而為虛偽陳述者，處七年以下
      有期徒刑。」，亦即成立偽證罪須證人於供前或供後具結
      為其構成要件。再按刑事訴訟法第181條規定：「證人恐
      因陳述致自己或與其有前條第一項關係之人受刑事追訴或
      處罰者，得拒絕證言」，此項規定旨在免除證人陷於抉擇
      控訴自己或與其有一定身分關係之人犯罪，或因陳述不實
      而受偽證之處罰，或不陳述而受罰鍰處罰等困境，證人此
      項拒絕證言權與被告之緘默權同屬不自證己罪之特權，為
      確保證人此項權利，民事訴訟法第307第2項及刑事訴訟法
      第186條第2項均規定法官或檢察官有告知證人得拒絕證言
      之義務；如法官或檢察官未踐行此項告知義務，而逕行告
      以具結之義務及偽證之處罰，並命朗讀結文後具結，將使
      證人陷於前述抉擇困境，無異侵奪證人此項拒絕證言權，
      有違證人不自證己罪之原則，該證人於此情況下所為之具
      結程序即有瑕疵，為貫徹上述保障證人權益規定之旨意，
      自應認其具結不生合法之效力，縱其陳述不實，亦不能遽
      依偽證罪責論擬，最高法院97年度台上字第265號判決要
      旨可參參照。又按證人之供後具結，對其具結前之虛偽陳
      述，固亦足為構成偽證罪之條件，但此項偽證責任，自以
      因具結而表示其為據實陳述之證言為限，苟其陳述之日期
      ，先後曾有數次，僅後一日期之陳述，已經具結，而其後
      之具結，並非對以前之證言表示其為據實陳述者，自不能
      謂其具結之效力，當追溯既往，令負具結前另一日期之偽
      證責任，最高法院28年上字第2228號判例亦足資參照。
（二）證人即被告乙○○於96年9月5日在臺灣士林地方法院檢察
      署第15偵查庭，居於證人之地位經檢察官訊問前，檢察官
      係諭知「乙○○上次具結仍有效，仍應據實陳述，否則得
      科以偽證罪」，並未命證人乙○○具結，證人乙○○前於
      同一案件偵查時即96年8月15日檢察官訊問前已依法具結
      ，有證人結文1件在卷可考（附於同上偵查卷第142頁）。
（三）具結程序，係指依法定程序，以文字保證據實陳述或公正
      誠實之鑑定或通譯之手續，由最高法院28年上字第2228號
      判例意旨可知，同一案件之同一偵查階段或同一審級中偵
      查或審判中不同期日訊問證人不須逐次命其具結，雖其後
      之具結效力不能追溯既往，惟之前已具結，其後之訊問期
      日已踐行告知具結之義務及偽證之處罰，同一偵查階段或
      同一審級之前之具結，亦應有效，即其先前之具結，及於
      其後同一程序之不同期日所為之數次證言，最高法院98年
      度台上字第3421號判決亦可供參考。原審判決引用最高法
      院96年度台上字第6320號判決認每次作證均須逐次具結，
      係誤解具結之意義，容有誤會。
（四）然乙○○係本件共同被告，其對於被告甲○○及其夫呂國
      良而言亦為證人，享有刑事訴訟法第181條規定得拒絕證
      言之拒絕證言權，為確保證人此項權利，刑事訴訟法第18
      6條第2項規定法官或檢察官有告知證人得拒絕證言之義務
      ，證人即被告乙○○先後於96年8月15日、96年9月5日在
      臺灣士林地方法院檢察署居於證人之地位經檢察官訊問前
      ，檢察官均未依刑事訴訟法第186條第2項規定，告知其享
      有同法第181條規定得拒絕證言之拒絕證言權，縱該檢察
      官先於96年8月15日乙○○以證人身分作證後命其朗讀證
      人具文後具結，再於96年9月5日未命乙○○具結，僅諭知
      「乙○○上次具結仍有效，仍應據實陳述，否則得科以偽
      證罪」（見同上偵卷第138至142頁、148頁），惟該檢察
      官既未踐行此項證人拒絕作證權之告知義務，而逕行告以
      具結之義務、偽證之處罰及前次具結仍有效力，為貫徹上
      述保障證人權益規定之旨意，自應認其具結不生合法之效
      力，縱其陳述不實，亦不能遽依偽證罪論處。從而，公訴
      人以證人乙○○96年9月5日偵訊證述涉犯刑法第168條偽
      證罪，要難謂與前揭偽證罪之構成要件相符。
八、從而，本件公訴意旨認被告甲○○、乙○○涉有除前揭經本
    院論罪科刑外之其餘部分販賣第一級毒品犯行所憑之證據，
    顯尚未達於通常一般之人均不致有所懷疑，而得確信其為真
    實之程度，另公訴意旨所據被告乙○○涉有前開偽證犯行之
    證據，亦與構成要件有間。此外，復查無其他積極證據，足
    資證明被告甲○○、乙○○確有公訴人所指本院論罪科刑外
    之其餘販賣第一級毒品犯行，及被告乙○○涉有前開偽證犯
    行，既不能證明被告甲○○、乙○○此部分犯罪，自應依法
    分別就被告甲○○、乙○○被訴前揭經本院論罪科刑外之其
    餘部分販賣第一級毒品犯行及被告乙○○被訴偽證部分犯行
    ，均為無罪之諭知。
九、綜上所述，原審因檢察官並未提出適合於證明被告二人前揭
    犯罪事實之積極證據，並說明其證據方法與待證事實之關係
    ，而本院對於卷內訴訟資料，復已逐一剖析，參互審酌，仍
    無從獲得被告二人涉有前揭販賣第一級、第二級毒品犯行之
    有罪心證，既不能證明被告二人涉有前揭犯行，自難率以該
    罪相繩，而為無罪之諭知。另就被告乙○○涉犯偽證部分，
    雖原審判決以96年9月5日證人乙○○並未具結，認與偽證罪
    之構成要件不合而為無罪之諭知，本院認原審見解有誤，應
    認該檢察官未踐行告知乙○○證人拒絕作證權之告知義務，
    其具結不生合法效力，縱其陳述不實，亦不能以偽證罪相繩
    ，偽證部分亦應諭知被告乙○○無罪，原審無罪之判決，縱
    理由可議，惟此偽證部分被告乙○○應諭知無罪之結論相同
    ，仍應予以維持。檢察官上訴意旨略以：(一)被告乙○○、丙○○確供承除96年5月16日之外，同月上旬丙○○確打電話
    向呂國良、甲○○以每次8000元代價購買毒品2次，均由乙○○面交毒品；(二)同一案件偵查程序同一證人歷經多次訊問
    ，僅須具結1次，為先前具結之效力所及，其後之證言如為
    虛偽仍應論以偽證罪。然本院已詳如理由如前，檢察官上訴
    ，為無理由，應予駁回。
參、至同案被告呂國良部分，現經台灣士林地方法院通緝中，俟
    其到案後另行審結，附此敘明。
據上論斷，應依刑事訴訟法第369條第1項前段、第368條、第364
條、第299條第1項前段，毒品危害防制條例第4條第1項、第2項
、第19條第1項，刑法第11條前段、第28條、第55條、第47條第1
項、第59條，判決如主文。
本案經檢察官許仲瑩到庭執行職務。
中    華    民    國    98    年    10    月    28    日
                  刑事第十七庭  審判長法  官  趙功恆
                                      法  官  陳憲裕
                                      法  官  黃雅芬
以上正本證明與原本無異。
如不服本判決，應於收受送達後10日內向本院提出上訴書狀，其
未敘述上訴之理由者並得於提起上訴後10日內向本院補提理由書
（均須按他造當事人之人數附繕本）「切勿逕送上級法院」。
                                      書記官  鄭雅云
中    華    民    國    98    年    10    月    28    日
附錄：本案論罪科刑法條全文
修正前毒品危害防制條例第4條：
製造、運輸、販賣第一級毒品者，處死刑或無期徒刑；處無期徒
刑者，得併科新臺幣1千萬元以下罰金。
製造、運輸、販賣第二級毒品者，處無期徒刑或7年以上有期徒
刑，得併科新臺幣7百萬元以下罰金。
製造、運輸、販賣第三級毒品者，處5年以上有期徒刑，得併科
新臺幣5百萬元以下罰金。
製造、運輸、販賣第四級毒品者，處3年以上10年以下有期徒刑
，得併科新臺幣3百萬元以下罰金。
製造、運輸、販賣專供製造或施用毒品之器具者，處1年以上7年
以下有期徒刑，得併科新臺幣1百萬元以下罰金。
前五項之未遂犯罰之。


司法院資訊處製作；財團法人民間司法改革基金會備份。
